臺北高等行政法院判決
　　　　　　　　　　　　　　　　　　 96年度訴字第00258號
　　　　　　　　　　　　　　　.
原　　　告　甲○○
被　　　告　財政部臺北關稅局
代　表　人　李茂（局長）
訴訟代理人　丙○○
　　　　 　 乙○○
上列當事人間因夾帶外幣事件，原告不服財政部中華民國95年11
月23日台財訴字第09500519880 號（案號：第00000000號）訴願
決定，提起行政訴訟，本院判決如下：
　　主  文
原告之訴駁回。
訴訟費用由原告負擔。
　　事  實
一、事實概要：原告自香港搭乘港龍航空公司第KA480 次班機，
    於民國（下同）95年6 月18日14時40分許入境，經由第10號
    免申報（綠線）檯通關時，為被告執檢關員查獲其托運行李
    內，有人民幣現鈔100 圓券1,300 張計人民幣13萬元未據申
    報，經被告審理違章成立，除准予攜入之人民幣計2 萬元當
    場發還外，未申報之人民幣計11萬元，依臺灣地區與大陸地
    區人民關係條例（下稱兩岸人民關係條例）第38條第1 項及
    第92條規定處分沒入。原告不服提起訴願，遭決定駁回，遂
    提起行政訴訟。
二、兩造聲明：（原告未於準備程序及言詞辯論期日到庭，聲明
                及陳述依其起訴狀記載）
　(一)原告聲明：訴願決定及原處分均撤銷。
　(二)被告聲明：
    1.駁回原告之訴。
    2.訴訟費用由原告負擔。
三、兩造之爭點：被告將原告攜帶入境之超額人民幣沒入，有無
                違誤？
　(一)原告主張之理由：
    1.原告自境外回國欲通關受檢時，將攜帶之肉品罐頭類物品
      交由被告關員先進行檢疫，另因不諳人民幣現鈔之申報程
      序，故詢問檢疫人員應至何處填表申報，詎料適有稽查組
      人員經過，未顧及原告主觀上並無虛偽或隱匿申報意圖，
      逕以原告未口頭或書面申報為由，將人民幣現鈔11萬元扣
      留沒入，違反行政正當程序及誠信原則。
    2.被告未提供充足資料供原告陳述意見，未經合法調查程序
      即作成處分：按行政程序法第102 條規定：「行政機關作
      成限制或剝奪人民自由或權利之行政處分前，．．．應給
      予該處分相對人陳述意見之機會」同法第104 條並規定，
      行政機關依第102 條給予相對人陳述意見之機會時應以書
      面記載「將為限制或剝奪自由或權利行政處分之原因事實
      及法規依據」。為使相對人有充分之基礎陳述意見，前述
      條文之「原因事實」自應敘明相對人涉嫌違法之基本事實
      ，包括查獲相對人違法之時間地點、方式等。倘處分相對
      人不瞭解原因事實，使其有陳述意見之機會即無意義。查
      原告曾於95年6 月23日委由新洋法律事務所柯金柱律師發
      函予被告，請求交付扣押貨物／運輸工具收據及搜索筆錄
      影本，惟被告拒絕提供，顯未予原告瞭解原因事實之機會
      ，有違反行政程序法上開規定之重大瑕疵。
　(二)被告主張之理由：
    1.原告由香港搭乘港龍航空公司KA480 次班機，於95年6 月
      18日14時40分許入境，於入境檢查室擇由第10號綠線（免
      申報）檯通關，經被告執檢關員於其手提行李內查獲未經
      檢疫之火腿，即將火腿移請行政院農業委員會動植物防疫
      檢疫局（下稱防檢局）辦理檢疫，並將原告移至第8 號紅
      線檯詳查後，於其托運行李內查獲未據申報之大量人民幣
      現鈔100 圓券計13萬元，除當場發還入境旅客得免申報部
      分人民幣2 萬元外，其餘超出得免申報規定限額部分之人
      民幣計11萬元，被告依法沒入，核屬允當。
    2.按「大陸地區發行之幣券，除其數額在財政部所定限額以
      下外，不得進出入臺灣地區。．．．」「違反第38條第1
      項或第2 項規定，未經許可或申報之幣券，由海關沒入之
      ；申報不實者，其超過部分沒入之。」分別為兩岸人民關
      係條例第38條第1 項、第92條所明定。次按「大陸地區發
      行之幣券進出入台灣地區限額規定：一、依據台灣地區與
      大陸地區人民關係條例第38條第1 項及第4 項規定訂定。
      二、旅客或隨交通工具服務之人員，攜帶人民幣入出境超
      過人民幣2 萬元者，應自動向海關申報；超過部分，由旅
      客自行封存於海關，出境時准予攜出。．．．」業經行政
      院金融監督管理委員會94年9 月28日金管銀（一）第0000
      000000號令釋在案。又「入境旅客攜帶管制或限制輸入之
      行李物品，或有下列情形之一者，應填報中華民國海關申
      報單向海關申報，並經紅線檯查驗通關：．．．五、攜帶
      人民幣逾6 千元者【按前揭行政院金融監督管理委員會令
      ，已修正為人民幣2 萬元】，超過部分，入境旅客應自行
      封存於海關，出境時准予攜出。」「經由綠線檯通關之旅
      客，海關認為有必要時得予檢查，除於海關指定查驗前主
      動申報，或對於應否申報有疑義，而向檢查關員洽詢並主
      動申報者外，海關不再受理任何方式之申報。」分別為入
      境旅客攜帶行李物品報驗稅放辦法第7 條第2項第5 款、
      第7 條第4 項前段所規定。準此，旅客攜帶人民幣入境超
      過人民幣2 萬元者，即應自動填報中華民國海關申報單向
      海關申報，並經紅線檯查驗通關，未依規定申報者，由海
      關處分沒入。查原告攜帶大量人民幣，未經紅線（應申報
      ）檯查驗通關，卻選擇由綠線（免申報）檯通關，於執檢
      關員指定查驗前未有書面及口頭申報，復將鉅額人民幣現
      鈔分別置放於托運行李中數個皮包、皮夾、女用化妝包內
      ，其未申報之行為至為明確。
    3.原告於95年6 月23日委由新洋法律事務所柯金柱律師函請
      被告提供詢問筆錄影本，嗣經被告於同年7 月20日以北普
      稽字第0951015072號函復，以該筆錄核屬作成處分決定前
      之作業文件為由未予提供，符合行政程序法第46條第2 項
      第1 款：「當事人或利害關係人得向行政機關申請閱覽、
      抄寫、複印或攝影有關資料或卷宗。但以主張或維護其法
      律上利益有必要者為限。行政機關對前項之申請，除有下
      列情形之一者外，不得拒絕：一、行政決定前之擬稿或其
      他準備作業文件。」規定。復查被告於案發當日製作完成
      「台北關稅局扣押貨物／運輸工具收據及搜索筆錄」（1
      式3 聯），詳載搜索時間、地點及經過情形，經原告親閱
      無誤並簽名、按捺指印後，當場將第1 聯交予原告收執。
      原告所稱，顯與事實不符。
　　理  由
一、原告起訴後，被告代表人先後變更為許盧節英、李茂，業經
    分別具狀聲明承受訴訟，核無不合，應予准許。又原告經合
    法通知無正當理由而未於言詞辯論期日到場，核無行政訴訟
    法第218 條準用民事訴訟法第386 條所列各款情形，依被告
    之聲請，由其一造辯論而為判決，合先敘明。
二、按「大陸地區發行之幣券，除其數額在財政部所定限額以下
    外，不得進出入臺灣地區。但其數額在所定限額以上，自動
    向海關申報者，由旅客自行封存於海關，出境時准予攜出。
    」「第1 項限額，由財政部以命令定之；第2 項有關許可條
    件、程序、方式、限制及其他應遵行事項之辦法，由財政部
    會同中央銀行擬訂，報請行政院核定之。」「違反第38條第
    1 項或第2 項規定，未經許可或申報之幣券，由海關沒入之
    ；申報不實者，其超過部分沒入之。」為行為時兩岸人民關
    係條例第38條第1 項、第4 項、第92條所明定。次按「入境
    旅客攜帶管制或限制輸入之行李物品，或有下列情形之一者
    ，應填報中華民國海關申報單向海關申報，並經紅線檯查驗
    通關：．．．五、攜帶人民幣逾6 千元者，超過部分，入境
    旅客應自行封存於海關，出境時准予攜出。」為行為時財政
    部訂頒之入境旅客攜帶行李物品報驗稅放辦法第7 條第2 項
    第5 款所規定。而前開攜帶人民幣之限額，業經行政院金融
    監督管理委員會94年9 月28日金管銀（一）第0000000000號
    令釋：「大陸地區發行之幣券進出入台灣地區限額規定：一
    、依據臺灣地區與大陸地區人民關係條例第38條第1 項及第
    4 項規定訂定。二、旅客或隨交通工具服務之人員，攜帶人
    民幣入出境超過人民幣2 萬元者，應自動向海關申報；超過
    部分，由旅客自行封存於海關，出境時准予攜出．．．」。
    是旅客攜帶人民幣入境超過人民幣2 萬元者，應填具中華民
    國海關申報單向海關申報，並經紅線檯查驗通關，未依規定
    申報者，由海關處分沒入。
三、如事實概要欄所載之事實，有被告扣押貨物/ 運輸工具收據
    及搜索筆錄（D/T000399 ）、原告護照影本、人民幣現鈔清
    單、原告95年6 月18日詢問筆錄及緝私報告書等件在原處分
    卷可稽，原告就此亦未為爭執，應堪認為真實。是被告除將
    准予攜帶入境之人民幣2 萬元當場發還外，其餘11萬元予以
    沒入，揆諸首開規定，並無不合。
四、原告雖主張其因不諳人民幣之申報程序，詢問應至何處申報
    ，稽查組人員逕以其未為申報，將人民幣現鈔11萬元扣留沒
    入，違反行政正當程序及誠信原則，原告主觀上並無虛偽或
    隱匿申報意圖；又原告曾於95年6 月23日委由律師致函被告
    ，請求交付扣押貨物/ 運輸工具收據及搜索筆錄影本，惟被
    告拒絕提供，未予原告瞭解原因事實之機會，有違反行政程
    序法第102 條及第104 條規定之重大瑕疵云云。惟查：
  (一)我國對於旅客攜帶人民幣入境設有限制，其超額部分須向海
    關報明之規定行之有年，且機場入境檢查室之檢查檯及行李
    提領處均有明顯看板標示，記載：「敬告旅客　旅客下列情
    形之一者，請經『應申報檯』（紅線檯）通關：．．．4.外
    幣現鈔逾美幣1 萬元。人民幣超逾2 萬元。．．．」有入境
    檢查室3 號行李轉盤處告示板、通關10號檢查檯照片影本可
    按（本院卷45、46頁），原告於提領行李後經由10號檢查檯
    通關，應可看見告示牌，所稱不諳人民幣申報程序，顯與事
    實不符。況依護照顯示，原告年僅35歲（61年出生），依被
    告所提旅客入出境記錄查詢清單（見本院卷證物袋）顯示，
    原告自89年起至95年6 月18日本案發生前，已頻繁出入國境
    逾40次，對上開規定應知之甚詳，卻於95年6 月18日攜帶高
    額人民幣現鈔13萬元入境時，以將13札佰圓券分置於托運行
    李中之數個手提包、化妝包內方式（見95年6 月18日原告詢
    問筆錄私貨包裝方式及置於情形欄記載），選擇由綠線免申
    報檯通關，匿報行為至為明確。參以原告於查獲當日經被告
    詢問時，亦坦承其於被告檢查前未向檢查關員提出口頭或書
    面申報，所稱其已主動詢問應如何申報，無虛偽或匿報意圖
    云云，顯無可採。
  (二)本件案發當日，被告已製作「台北關稅局扣押貨物/ 運輸工
    具收據及搜索筆錄」（1 式3 聯），載明被搜索人姓名、年
    籍資料、搜索時間、地點、經過情形及扣押貨物名稱、數量
    等事項，經原告親閱無誤，簽名並按捺指印後，當場將第1
    聯交付原告收執，有該筆錄影本在原處分卷可稽。原告所指
    95年6 年6 月23日委由新洋法律事務所函請被告交付前開筆
    錄遭拒，未予原告瞭解本案原因事實之機會云云，亦無足取
    。
  (三)原告攜帶高額人民幣未依規定詳實申報，違反首開規定之事
    證明確，業如上述，被告依法將超額部分予以沒入，並未違
    反行政正當程序、誠信原則及行政程序法第102 條、第104
    條規定可言。
五、綜上所述，原告主張均無可採。從而原處分及訴願決定均無
    違誤，原告徒執前詞，聲請撤銷，為無理由，應予駁回。
六、兩造其餘陳述於判決結果不生影響，無庸一一論列，併予敘
    明。
據上論結，本件原告之訴為無理由，依行政訴訟法第218 條、第
98條第3 項前段，民事訴訟法第385 條第1 項前段，判決如主文
。
中　　華　　民　　國　　96　　年　 　8　　月　　9　　 日
                         第三庭審判長法  官　姜  素  娥
                                     法  官　陳  國  成
                                     法  官　楊  莉  莉
上為正本係照原本作成。
如不服本判決，應於送達後20日內，向本院提出上訴狀並表明上
訴理由，如於本判決宣示後送達前提起上訴者，應於判決送達後
20日內補提上訴理由書（須按他造人數附繕本）。
中　　華　　民　　國　　96　　年　 　8　　月　　9　　 日
           　　　　　　　　          書記官  楊　怡　芳
